最　高　行　政　法　院　判　決
　　　　　　　　　　　　　　　　　　 96年度判字第00882號
上　訴　人　安勝國際企業有限公司
代　表　人　甲○○
被 上訴 人　行政院勞工委員會
代　表　人　乙○○
上列當事人間因就業服務法事件，上訴人對於中華民國94年11
月16日臺北高等行政法院93年度訴字第3943號判決，提起上訴，
本院判決如下：
　　主  文
上訴駁回。
上訴審訴訟費用由上訴人負擔。
　　理  由
一、緣上訴人係經被上訴人許可設立之私立就業服務機構，被上
    訴人以上訴人於辦理雇主蔡素秋之申請聘僱外勞案件，提供
    不實診斷證明書，為雇主申請招募外勞，違反行為時就業服
    務法第40條第8款規定，除經屏東縣政府依同法第65條第1項
    規定，以民國（下同）93年7月13日屏府社勞工字第0930130
    857號處分書，處以罰鍰新臺幣30萬元外，被上訴人隨即以
    上訴人違反上開規定，嚴重影響外國人之管理及仲介市場秩
    序，乃依同法第69條第1款規定，以93年8月13日勞職外字第
    0930037792A號函處上訴人自93年9月16日起至94年9月15日
    止停止從事就業服務業務全部營業1年。上訴人不服，提起
    訴願，經決定駁回，遂提起行政訴訟。
二、上訴人在原審起訴主張：雇主蔡素秋因其母蔡林櫻花有高血
    壓及腳疾，委任上訴人代為申請外勞看護，上訴人於91年10
    月間輾轉委託裴彩旭攜同蔡林櫻花前往行政院國軍退除役官
    兵輔導委員會灣橋榮民醫院（下稱灣橋榮民醫院）看診，惟
    裴彩旭卻於其嘉義住所偽造灣橋榮民醫院「雇主申請聘僱家
    庭外籍監護工專用診斷證明書」及巴氏量表後，提供予不知
    情之上訴人代替蔡素秋向被上訴人提出家庭外籍監護工申請
    ，業經台灣屏東地方法院檢察署（下稱屏東地檢署）92年度
    偵字第909號不起訴處分書查明屬實，上訴人既不知情，並
    無過失，被上訴人處以停業1年，自有未當。為此求為撤銷
    原處分及訴願決定之判決等語。
三、被上訴人則以：上訴人係經被上訴人許可之提供專業服務之
    私立就業服務機構，從事就業服務業務，依法除知悉雇主聘
    僱外籍勞工之條件及申請程序外，並應善盡善良管理人之責
    任，具有高於一般人之注意義務；上訴人亦應選任、監督其
    從業人員或受僱人依法辦理接受雇主委任之就業服務業務。
    依一般常理及社會經驗，若受監護人符合申請外籍家庭監護
    工之要件，上訴人僅需協助雇主至受監護人平時就診之指定
    醫院或其他指定醫院開具「雇主申請聘僱家庭外籍監護工專
    用診斷證明書」即可，何須將受任事務輾轉複委任第三人，
    而第三人須花費顯非對價之1萬5千元而取得診斷證明書。上
    訴人之經理李芳慧既代表上訴人接受雇主蔡素秋委任，並向
    雇主蔡素秋收取費用，明知雇主未提供「雇主申請聘僱家庭
    外籍監護工專用診斷證明書」，卻將受任事務複委任於不適
    任之第三人蔡一五、侯承讚，乃至於裴彩旭，依民法第537
    、538條規定，上訴人仍應就其從業人員、受僱人及第三人
    等之行為，與就自己之行為，負同一責任。本申請案確係由
    上訴人受雇主蔡素秋委託向被上訴人申請招募外籍勞工，足
    證上訴人並非過失而違反就業服務法第40條第8款規定，被
    上訴人依同法第69條第1款規定及「私立就業服務機構違反
    就業服務法停業及廢止設立許可案件處理程序及裁量基準」
    ，處上訴人自93年9月16日起至94年9月15日止，停止上訴人
    從事就業服務業務全部營業1年，應無不洽，此與該受監護
    人之診斷證明書由誰偽造及刑事偽造文書判決如何認定無涉
    等語，資為抗辯。
四、原審斟酌全辯論意旨及調查證據之結果，以：依卷附屏東地
    檢署檢察官92年度偵字第909號不起訴處分書記載，雇主蔡
    素秋証稱：「伊母親蔡林櫻花有高血壓及腳疾，伊找上訴人
    申請外籍看護，對方說會完全辦到好，伊乃將印章及其母親
    資料交給對方．．．」等語，可見上訴人承諾「會完全辦到
    好」在先。又依屏東縣政府社會局訪談結果，由雇主蔡素秋
    、上訴人之經理李芳慧、蔡一五、侯承讚之陳述可知，診斷
    證明書是由上訴人經理透過蔡一五輾轉取得，且蔡一五先交
    付1萬5千元給侯承讚轉交裴彩旭後，裴彩旭才偽造灣橋榮民
    醫院診斷證明書及巴氏量表輾轉交付上訴人，該1萬5千元雖
    係由蔡一五先行墊付，但顯然是上訴人委託蔡一五辦理診斷
    證明書成本之一部分，上訴人係專業之仲介公司，對於受監
    護人蔡林櫻花為高血壓及腳疾之慢性病患，實務上不易取得
    合乎聘僱條件之診斷證明書、巴氏量表一節，知之甚詳，但
    卻先向雇主宣稱「完全辦到好」，並事後願意花1萬5千元之
    高額費用輾轉取得診斷證明書、巴氏量表，復完全沒有查證
    該診斷證明書之真實性，逕持以申請聘僱外勞，若謂上訴人
    毫不知情，其孰能信？上訴人有提供不實資料之故意甚明。
    屏東地檢署92年度偵字第909號不起訴處分書理由欄內雖記
    載「惟裴彩旭卻於其嘉義住所偽造灣橋榮民醫院『雇主申請
    聘僱家庭外籍監護工專用診斷證明書』及巴氏量表後，提供
    予『不知情之安勝公司』代替蔡素秋向被上訴人提出家庭外
    籍監護工申請」等語，惟該案中上訴人之經理李芳慧並非刑
    事被告，不起訴處分書僅就「蔡素秋偽造文書」刑責部分，
    有實質確定力，對蔡素秋以外之人均無拘束力，且該不起訴
    處分書之理由中，亦未就定上訴人經理李芳慧何以不知情之
    理由，加以闡釋說明，自不得因此而為上訴人有利之認定。
    更何況，刑事責任關係人身自由，其証據認定標準，遠較民
    事、行政責任為嚴格，某些對行為人不利之證據，雖因未達
    「超越合理可疑」程度，而於刑事訴訟程序未被採用為有罪
    證據，但仍非不得適用於採用「優勢証據」原則之民事訴訟
    及行政訴訟程序，行政法院亦可與刑事案件為相反之認定，
    上訴人訴稱不知診斷證明書、巴氏量表係偽造，並無提供不
    實資料之故意云云，尚不足採等由，而駁回上訴人之訴。
五、上訴意旨除重複其於原審之主張外，略謂：上訴人為私立就
    業服務機構，並無公權力，就診斷書僅能為形式審查，蔡一
    五亦為私立服務機構業者，蔡一五轉委託侯承讚、裴彩旭，
    上訴人並不知情，上訴人將僱主委交同業介紹看病及開立診
    斷書，上訴人認其過程並無瑕疵，上訴人並無「應知悉」之
    過失。上訴人僅知受監護人確有至灣橋榮民醫院看診，此觀
    健保卡及掛號收據可證。而診斷書未收取費用，所在多有，
    且各醫院簽立診斷書條件寬鬆嚴格與否不一，此為當事人捨
    近就遠之原因，及委由同業蔡一五代為介紹醫師，開立診斷
    書之理由。原判決認上訴人取得偽造診斷書應有過失乙節，
    實有背證據法則，依行政訴訟法第243條第1項規定，判決當
    然違背法令。為此請求廢棄原判決，並撤銷原處分及訴願決
    定等語。
六、本院查：（一）按「私立就業服務機構及其從業人員從事就
    業服務業務，不得有下列情事：．．．8、接受委任辦理聘
    僱外國人之申請許可、招募、引進或管理事項，提供不實資
    料或健康檢查檢體．．．。」「私立就業服務機構有下列情
    事之一者，由主管機關處1年以下停業處分：1、違反第40條
    第4款至第6款、第8款或第45條規定．．．。」行為時就業
    服務法第40條第8款及第69條第1款分別定有明文。（二）本
    件上訴人係經許可設立之私立就業服務機構，於受委任辦理
    雇主蔡素秋申請聘僱外勞案件，持用偽造之「灣橋榮民醫院
    出具受監護人蔡林櫻花之診斷證明書」，該診斷證明書係上
    訴人之經理李芳慧託請蔡一五處理，蔡一五先行墊付1萬5千
    元再委由侯承讚協助，侯承讚轉交1萬5千元請裴彩旭幫忙，
    經裴彩旭在其嘉義住所偽造後輾轉交付，此有雇主聘僱外籍
    勞工申請表、偽造之雇主申請聘僱家庭外籍監護工專用診斷
    證明書、巴氏量表、灣橋榮民醫院91年12月16日0910005082
    號函、訪談紀錄、屏東地檢署92年度偵字第909號不起訴處
    分書等資料附原處分卷可稽，復為上訴人所不否認，堪認為
    真實；又上訴人係專業之仲介公司，對於受監護人蔡林櫻花
    為高血壓及腳疾之慢性病患，實務上不易取得合乎聘僱條件
    之診斷證明書、巴氏量表，自知之甚詳，卻先向雇主稱「會
    完全辦到好」，並願意花1萬5千元之高額費用輾轉取得診斷
    證明書、巴氏量表，復完全沒有查證該診斷證明書之真實性
    ，逕持以申請聘僱外勞，若謂上訴人毫不知情，其孰能信？
    其有提供不實資料之故意甚明，上訴人訴稱不知上開診斷證
    明書、巴氏量表係偽造，無提供不實資料之故意云云，洵不
    足採，上訴人違反行為時就業服務法第40條第8款規定之事
    證明確，嚴重影響外國人之管理及仲介市場秩序，被上訴人
    乃依同法第69條第1款規定，處上訴人自93年9月16日起至94
    年9月15日止停止從事就業服務業務全部營業1年，自無不合
    。經核原判決認原處分認事用法，俱無違誤，維持原處分及
    訴願決定，並對上訴人在原審之主張如何不足採之論據取捨
    得心證理由等，均已詳為論斷，而駁回上訴人在原審之訴，
    並無判決違背法令情事，其所適用之法規與該案應適用之現
    行法規並無違背，與解釋判例，亦無牴觸，並無所謂原判決
    有違背法令之情形；又證據之取捨與當事人所希冀者不同，
    致其事實之認定亦異於該當事人之主張者，不得謂為原判決
    有違背法令之情形，亦無上訴人所稱違背證據法則。上訴人
    對於業經原判決詳予論述不採之事由再予爭執，核屬法律上
    見解之歧異，要難謂為原判決有違背法令之情形。本件上訴
    論旨，仍執前詞，指摘原判決違誤，求予廢棄，難認有理由
    ，應予駁回。
七、據上論結，本件上訴為無理由，爰依行政訴訟法第255條第1
    項、第98條第3項前段，判決如主文。
中　　華　　民　　國　　96　　年　　5　　 月　　18　　日
                  第五庭審判長法  官　林　茂　權
                              法  官  鄭　小  康
                              法  官  鄭　忠  仁
                              法  官　黃　本　仁
                              法  官　吳　東　都
以  上  正  本  證  明  與  原  本  無  異
中　　華　　民　　國　　96　　年　　5　　 月　　18　　日
　　　　　　　　　　　　　　　書記官　彭　秀　玲
